【裁判字號】    89,交聲,10
【裁判日期】    890502
【裁判案由】    聲明異議
【裁判全文】
臺灣嘉義地方法院交通事件裁定                      八十九年度交聲字第一號
    受  處分人
    即  異議人  甲○○○○通有限公司
    代  表  人  乙○○
右列異議人因違反道路交通管理處罰條例案件，對於交通部公路局嘉義區監理所於八
十九年一月三日所為之處分 (嘉監五違字車字第七○─五九六二七○)，聲明異議，
本院裁定如左：
    主  文
異議駁回。
    理  由
一、按貨車之裝載貨物不得超過核定之總重量或行駛橋樑規定之載重限制，違反者，
    處以新台幣（以下同）三千元以上，九千元以下罰緩，並記汽車違規一次。道路
    交通安全規則第七十九條、道路交通管理處罰條例第二十九條分別定有明文。復
    按違反道路交通管理事件統一裁量表規定，違反處罰條例第二十九條規定，於期
    限內繳納罰款者，處以法定最低額，逾期者，處以法定最高額，並記汽車違規紀
    錄一次，亦有明文規定。
二、經查：受處分人即異議人如意汽車交通有限公司（下稱如億公司）所有車號８Ｊ
    －二０八，由異議人僱用司機陳土盛所駕駛之營業貨運曳引車（曳引聯結ＮＰ︱
    五九號半拖車），於民國八十八年十二月一日上午九時五十分許，行經台十六線
    六點五公里處路段時，因違規裝載砂石總重三十九點五公噸超過原核定四點五公
    噸，及領有號碼牌而未懸掛，遭南投縣警察局交通隊於上開時地查獲，並製發舉
    發違反道路交通管理事件通知單（以下簡稱違規通知單），異議人於指定應到案
    日期（八十八年十二月十五日，經申訴延期至八十九年一月十三日）到案，原處
    分機關交通部公路局嘉義區監理所（以下簡稱嘉義區監理所）所乃於八十九年一
    月三日以嘉監五違車字第七０─五九六二七０號裁決書，為裁決之處分，裁處異
    議人自收受裁決書次日起十五日內，裁罰吊銷汽車牌照（兩面號牌及行照），罰
    鍰新臺幣（下同）共六千六百元（超重罰三千元、未懸掛車牌罰三千六百元）等
    情，有違規通知單、交通部公路局嘉義區監理所八十八年十二月三十日88嘉監五
    違第一一九七三號函、裁決書等附卷為證。雖異議人辯稱：上開營業貨運曳引車
    業係標準砂石專用車，經嘉義區監理所於八十八年十一月十一日檢驗通過；罰單
    中記載該車係載運石頭，因石頭間有空隙，與砂石比重不同，且目前交通部所頒
    砂石車取締標準，係以丈量法為依據，無需過磅，故無超重事實；另辯稱稽查人
    員丈量車斗係於黑暗中丈量，有所誤差，且該車無加高車斗情形，故並無超載云
    云。然查：異議人當日所屬上開車輛，由如億公司司機陳土盛駕駛行經台十六線
    六點五公里路段時，為警取締時實際裝載物高度為○．九公尺，業據南投縣警察
    局交通隊隊員丙○○當場會同司機，以實際裝載物之高度及內框以尺丈量檢測無
    誤；另該砂石車曳引車部分，經嘉義區監理所於八十八年十一月十五日審核合格
    ，然依嘉義區監理所核准該曳引車（拖車號牌ＮＰ─５９）之容積為貨廂內框八
    ‧三九公尺×二‧三五公尺×○‧七六公尺＝十四‧九八立方公尺，另按交通部
    八十五年五月九日交路八五字第○○二七二九號函附件「裝載砂石、土方之傾卸
    式車輛登領砂石車標示牌及超載取締作業規定」（下稱取締作業規定）第二條第
    二款規定，發給砂石車標示牌之核定總重三十五噸傾卸式半拖車，貨廂容積不得
    大於十四點七立方公尺，此亦有上揭取締作業規定附卷可查；然取締當時依實際
    裝載物之高度及內框丈量，所得裝載體積為八點四公尺×二點三五公尺×零點九
    公尺＝一七點七六六立方公尺，不但超過嘉義區監理所所核定之貨廂容積，亦超
    過前開取締規定所定標準之十四點七立方公尺約三立方公尺，再依「裝載砂石、
    土方之傾卸式車輛貨廂容積檢驗及取締應行注意事項」第二條第二項第一款所定
    之換算公式規定（依貨廂之立方公尺容積乘以一點五換算得超重為三×一點五＝
    四點五公噸），超重甚為顯明等事實，此由當日駕駛上開車輛之陳土盛對丈量結
    果未表示異議，而在違規通知單上簽名可證外，並經證人即當日取締之南投縣警
    察局交通隊隊員丙○○到庭證稱無誤。故異議人所屬車輛於查獲當時不僅裝載超
    過原核定之三十五公噸重，且亦違反砂石車標示牌核定容積不得超過一四點七立
    方公尺等規定應屬無誤，故異議人所為上開辯稱，顯與事實不符而為事後卸責之
    詞，洵無足採。從而，原處分機關嘉義區監理所所據以援引上開規定，裁處異議
    人自收受裁決書次日起十五日內，裁罰吊銷汽車牌照（兩面號牌及行照），罰鍰
    共六千六百元（超重罰三千元、未懸掛車牌罰三千六百元）等情，並無不當。本
    件異議為無理由，應予駁回。
據上論斷，應依道路交通案件處理辦法第十九條，裁定如主文。
中      華      民      國      八十九    年      五      月    二      日
                                臺灣嘉義地方法院交通法庭
                                    法  官  蔡  廷  宜
右正本證明與原本無異。
如不服本裁定，應於裁定送達後五日內向本院提出抗告狀（應附繕本）。
中      華      民      國      八十九    年      五      月    三      日
        書記官  張  鑽  銘


司法院資訊處製作；財團法人民間司法改革基金會備份。
